【裁判字號】    88,易,829
【裁判日期】    890125
【裁判案由】    妨害公務等
【裁判全文】
臺灣新竹地方法院刑事判決                          八十八年度易字第八二九號
    公  訴  人  臺灣新竹地方法院檢察署檢察官
    被      告  任敘榮
                甲○○
    右二人共同
    指定辯護人  本院公設辯護人林建和
右列被告等因妨害公務等案件，經檢察官提起公訴（八十八年度偵字第六五六五號）
，本院判決如左：
    主  文
任敘榮殺人未遂，累犯，處有期徒刑捌年。扣案之鐵器壹支、小刀壹把及沾有血跡之
玻璃壹塊，均沒收之。
甲○○共同對於公務員依法執行職務時，施強暴，累犯，處有期徒刑壹年。扣案之鐵
器壹支、小刀壹把及沾有血跡之玻璃壹塊，均沒收之。
    事  實
一、任敘榮有多次違反麻醉藥品管理條例及肅清煙毒條例案件前科，最後一次又因違
    反麻醉藥品管理條例案件，經本院判處有期徒刑十月確定，於民國八十六年十二
    月九日接續執行完畢；甲○○曾於七十九年間因殺人案件，經最高法院判處有期
    徒刑六年九月，褫奪公權四年確定，於八十六年十月二十一日執行完畢。其二人
    均不知悔改，於八十八年八月二十八日晚上八時四十分許，與姓名年籍不詳、綽
    號「阿洋」、「狗仔」之成年男子等四人，一同在甲○○位於新竹市○○路三五
    九巷十四號之住處聊天時，適遇新竹市警察局第三分局南門派出所警員乙○○至
    上址欲執行戶口查察勤務，乙○○因懷疑任敘榮所有之手提包內可能藏有違禁物
    ，遂要求任敘榮將手提包交出供臨檢，果然在上開手提包內發現第一級毒品海洛
    因一包（驗後淨重Ｏ‧三Ｏ公克，包裝重Ｏ‧二一公克，涉犯違反毒品危害防制
    條例部分另案偵處）及其所有之鐵器一支欲依法逮捕時，任敘榮、甲○○及「阿
    洋」、「狗仔」等人遂一同向乙○○求情，冀其能放過任敘榮一次，惟乙○○當
    場表示要公事公辦並以行動電話呼叫同事前來支援，任敘榮因己身甫出監未久不
    願被捕，竟基於妨害公務及殺人之故意，趁乙○○打電話不及注意之際，拿起其
    所有、放在上址客廳茶几上之上開鐵器一支，猛力朝乙○○之頭頂敲擊數下，並
    大喊「殺死你、殺死你」，造成乙○○受有頭部外傷合併腦挫傷之傷勢並當場流
    血，期間，任敘榮並叫甲○○關下鐵門，甲○○為幫助任敘榮逃脫，竟與任敘榮
    基於共同妨害公務之犯意聯絡與行為分擔，按下該處之鐵門開關企圖困住乙○○
    ，乙○○見狀即對甲○○表示是否要讓他死在這裡時，甲○○始將鐵門按停而關
    下一半，此時，「阿洋」、「狗仔」二人見狀後亦趕緊離開，任敘榮與乙○○二
    人遂由客廳纏鬥至廚房再返回客廳，任敘榮見乙○○仍盡全力欲逮捕伊，竟再以
    其隨身攜帶、刀刃部分為三角形單面開鋒之小刀一把，朝乙○○之左側腰、左手
    臂等處猛刺數下，乙○○仍抱住任敘榮不放，其二人並把該處客廳之玻璃門撞破
    ，任敘榮見乙○○仍不放手，遂再拾起地上之碎玻璃一塊，朝乙○○之手部刺殺
    ，並要求甲○○幫忙，甲○○復基於前揭之妨害公務犯意，上前抱住乙○○以利
    任敘榮脫逃，乙○○則受有腹部、左前臂及左手多處裂傷、頭部外傷合併腦挫傷
    等傷勢而倖免於難，任敘榮隨即在屋外巷口處被趕赴支援之員警逮捕，並扣得上
    開第一級毒品海洛因一包（驗後淨重Ｏ‧三Ｏ公克，包裝重Ｏ‧二一公克）、鐵
    器一支、小刀一把及沾有乙○○血跡之玻璃一塊。
二、案經新竹市警察局第三分局移送臺灣新竹地方法院檢察署檢察官偵查起訴。
    理  由
一、訊據被告任敘榮固坦承有上開以鐵器敲擊、以小刀、玻璃等刺傷警員乙○○之犯
    行，被告甲○○亦坦承有按下鐵門開關及拉住警員，惟均矢口否認有何殺人或妨
    害公務之故意，被告任敘榮辯稱：因為毒品是朋友交給伊的，伊只是不想被逮捕
    才掙扎，並沒有要致人於死之故意云云；被告甲○○則以：伊拉下鐵門是便於向
    警員求情，而後來伊係看到警員流血，伊是要拉開纏鬥中的警員與任敘榮云云置
    辯。惟，
（一）經查，上開犯罪事實業據被害人即警員乙○○於本院審理時到庭指述綦詳，被
      害人並因此受有腹部、左前臂、左手等多處裂傷及頭部外傷合併腦挫傷等傷勢
      ，此有南門綜合醫院診斷證明書一份在卷可稽，並有現場平面圖、打鬥後之現
      場照片四幀及被害人所書之報告一份附於偵查卷內可稽，復有遺留在現場之被
      告任敘榮所有之鐵器一支、小刀一把，被告甲○○所有、沾有被害人乙○○血
      跡之玻璃一塊及經送往法務部調查局檢驗結果認確為第一級毒品海洛因之白色
      粉末一包（驗後淨重Ｏ‧三Ｏ公克，包裝重Ｏ‧二一公克，見法務部調查局八
      十八年十月二十五日（８８）陸八八Ｏ七八八Ｏ七號函）扣案在卷可佐，依現
      場凌亂、玻璃散落之景象，不難想見被告任敘榮與被害人乙○○二人當時纏鬥
      之激烈，亦證被告任敘榮確實係因持有上開違禁物第一級毒品海洛因一包（驗
      後淨重Ｏ‧三Ｏ公克，包裝重Ｏ‧二一公克）被警識破，惟恐會再度入監服刑
      而決定與被害人奮力一拼。
（二）按頭部為人體之重要且脆弱部位，以重物毆擊人之頭部可能會發生致死之結果
      並非不可預見，且被告任敘榮於毆擊被害人頭部之際更出言表示「殺死你」，
      益臻其有戕害他人生命之故意，再參諸被害人腹部亦於逮捕被告任敘榮時受有
      因小刀所造成之裂傷，僅係因被害人之奮力抵抗、防禦而倖只造成受傷而未發
      生死亡之結果，仍無解於被告任敘榮殺人犯意之成立。
（三）復查，被告甲○○與被告任敘榮係朋友，其二人於被害人乙○○發現被告任敘
      榮持有第一級毒品海洛因一包（驗後淨重Ｏ‧三Ｏ公克，包裝重Ｏ‧二一公克
      ）時係一同向被害人求情，此經被告甲○○、任敘榮二人坦認在卷，並經被害
      人指述歷歷，惟經被害人表示要公事公辦依法逮捕時，被告任敘榮竟持其所有
      鐵器一具攻擊被害人冀能逃跑，被告甲○○亦在被告任敘榮之要喝下關鐵門、
      在被告任敘榮與被害人纏鬥未休時抱住被害人以圖利被告任敘榮脫逃，其二人
      對於公務員依法執行職務時，施強暴之妨害公務犯行堪以認定，被告二人所辯
      顯係卸責之詞，殊無可採。
    綜上所述，本件事證已臻明確，被告任敘榮之妨害公務、殺人未遂之犯行，被告
    甲○○之妨害公務之犯行，應予依法論科。
二、核被告任敘榮所為係犯刑法第一百三十五條第一項之妨害公務罪及同法第二百七
    十一條第二項、第一項之殺人未遂罪，公訴人認被告任敘榮此部分所犯刑法第二
    百七十七條第一項之傷害罪，尚有未洽，應予變更；核被告甲○○所為係犯刑法
    第一百三十五條第一項之妨害公務罪。被告二人間就上開妨害公務犯行，有犯意
    之聯絡與及行為之分擔，均為共同正犯；被告任敘榮所犯上開二罪間，有方法、
    結果之牽連關係，為刑法第五十五條之牽連犯，應從較重之殺人未遂罪處斷。又
    被告任敘榮已著手於殺人犯罪行為之實施，未生致人於死之結果，為未遂犯，爰
    依刑法第二十六條前段之規定，按既遂犯之刑度減輕其刑。末查，被告任敘榮有
    多次違反麻醉藥品管理條例及肅清煙毒條例案件前科，最後一次又因違反麻醉藥
    品管理條例案件，經本院判處有期徒刑十月確定，於八十六年十二月九日接續執
    行完畢；被告甲○○曾於七十九年間因殺人案件，經最高法院判處有期徒刑六年
    九月，褫奪公權四年確定，於八十六年十月二十一日執行完畢，此有臺灣新竹地
    方法院檢察署刑案資料查註紀錄表及本院被告全國前案紀錄表等在卷足參，其二
    人均於前案執行完畢後五年以內再犯本件有期徒刑以上之罪，均為累犯，均應依
    刑法第四十七條規定加重其刑，被告任敘榮則先加後減之。爰審酌被告二人均為
    青年，被告任敘榮甫出獄又再犯罪，被警員發現時為了脫逃，竟不惜犧牲警員之
    生命而抗拒逮捕，被告甲○○為幫助友人脫逃竟亦因此再觸法，且被害人所受之
    傷害不輕等一切情狀，分別量處如主文所示之刑，以示懲儆。
三、扣案之鐵器一支及小刀一把（按：起訴事實誤認為係小扁鑽刀，惟經本院送往新
    竹市警察局鑑定結果，認非屬槍砲彈藥刀械管制條例列管之扁鑽，有該局八十八
    年十一月二十四日（八八）竹市警保民字第四一五二五號函一份在卷可稽），均
    為被告任敘榮所有，供其等犯罪所用之物；扣案沾有被害人乙○○血跡之玻璃一
    塊，係被告甲○○所有，供其等犯罪所用之物，業據其等分別陳明在卷，均應依
    刑法第三十八條第一項第二款規定宣告沒收之。
四、據上論斷，應依刑事訴訟法第二百九十九條第一項前段、第三百條，刑法第二十
    八條、第一百三十五條第一項、第二百七十一條第二項、第一項、第二十六條前
    段、第五十五條、第四十七條、第三十八條第一項第二款，罰金罰鍰提高標準條
    例第一條前段，判決如主文。
本案經檢察官黃仁宏到庭執行職務。
中      華      民      國    八十九    年      一      月    二十五    日
                                  臺灣新竹地方法院刑事第一庭
                                      法  官  遲  中  慧
右正本證明與原本無異。
如不服本判決，應於判決送達後十日內向本院提出上訴狀( 應附繕本 )，上訴於
臺灣高等法院。
                                      書記官  龔  柏  萃
中      華      民      國    八十九    年      一      月    二十五    日
附錄本案論罪科刑法條全文：刑法第一百三十五條第一項、第二百七十七條第二項、
                          第一項、
刑法第二百七十七條
傷害人之身體健康者，處三年以下有期徒刑、拘役或一千元以下罰金。
犯前項之罪因而致人於死者，處無期徒刑或七年以上有期徒刑，致重傷者，處三年以
上十年以下有期徒刑。
刑法第一百三十五條
對於公務員依法執行職務時，施強暴脅迫者，處三年以下有期徒刑、拘役或三百元以
下罰金。意圖使公務員執行一定之職務妨害其依法執行一定之職務或使公務員辭職，
而施強暴脅迫者，亦同。


司法院資訊處製作；財團法人民間司法改革基金會備份。
